臺灣高雄地方法院民事裁定
110年度消債更字第203號
聲　請　人　洪文德　000000000000000000000000000000000000
0000000000000000000000000000000000000000000000000000000
00000000000000000000000000000000000000000000000000
代　理　人　呂帆風律師
上列當事人因消費者債務清理事件聲請更生，本院裁定如下：
    主  文
聲請人洪文德自中華民國一一○年十一月二十三日下午四時起開
始更生程序。
命司法事務官進行本件更生程序。
    理  由
一、聲請意旨略以：伊有不能清償債務情事，前依消債條例規定
    ，向本院聲請調解債務清償方案，惟調解不成立。伊又未經
    法院裁定開始清算程序或宣告破產，爰聲請更生等語。
二、按債務人不能清償債務或有不能清償之虞者，得依本條例所
    定更生或清算程序，清理其債務；債務人無擔保或無優先權
    之本金及利息債務總額未逾新臺幣（下同）12,000,000元者
    ，於法院裁定開始清算程序或宣告破產前，得向法院聲請更
    生；法院開始更生程序之裁定，應載明其年、月、日、時，
    並即時發生效力；法院開始更生或清算程序後，得命司法事
    務官進行更生或清算程序，必要時得選任律師、會計師或其
    他適當之自然人或法人1人為監督人或管理人，消費者債務
    清理條例（下稱消債條例）第3條、第16條第1項、第42條第
    1項、第45條第1項分別定有明文。
三、經查：
  ㈠聲請人前於民國110年5月13日提出債權人清冊，向本院聲請
    調解債務清償方案，經本院110年度司消債調字第244號受理
    ，於110年7月19日調解不成立，聲請人於同日以言詞聲請更
    生等情，業經本院依職權調取上開調解卷宗核閱無訛。
  ㈡聲請人於108年度至109年度申報所得各為743,400元、59,000
    元，名下無財產，有國泰人壽保單解約金1,998元，至新光
    人壽保單則為團險，無解約金；又聲請人於105年7月25日至
    108年12月31日於台協化學股份有限公司任職，108年5月至1
    2月收入共計480,000元，因產量縮編遭資遣而領取資遣費10
    5,000元、預告工資60,000元，109年1月17日至7月14日領取
    失業給付共計192,360元，109年7月起向母親、胞妹週轉維
    持生活，金額共計70,000元，110年3月2日起於金聯成資源
    科技股份有限公司任職，110年3月至7月平均每月收入約34,
    644元【計算式：（33,730＋33,730＋33,117＋36,629＋36,012
    ）÷5＝34,644，本裁定計算式均採元以下4捨5入】，未領取
    補助或其他給付，另於109年5月曾以60,000元售出自己之遊
    戲帳號等情，有108年至109年綜合所得稅各類所得資料清單
    及財產歸屬資料清單【本院110年度司消債調字第244號卷（
    下稱調卷）第14至16頁】、財產及收入狀況說明書（調卷第
    4頁）、債權人清冊（調卷第5頁）、戶籍謄本（調卷第7頁
    ）、勞工保險被保險人投保資料表（調卷第20頁）、個人商
    業保險查詢結果表（本案卷第55頁）、財團法人金融聯合徵
    信中心前置協商專用債權人清冊（調卷第8至10頁）、信用
    報告（調卷第11至13頁）、社會補助查詢表（本案卷第20至
    22頁）、租金補助查詢表（本案卷第23頁）、勞動部勞工保
    險局函（本案卷第43頁）、勞動部勞動力發展署高屏澎東分
    署函（本案卷第42頁）、健保投保紀錄（調卷第21至22頁）
    、存簿（調卷第17至19頁、本案卷第49頁）、收入切結書（
    本案卷第50頁）、資助說明書（本案卷第85頁）、台協化學
    股份有限公司函（本案卷第38頁）、金聯成資源科技股份有
    限公司陳報狀（本案卷第36至37頁）、國泰人壽保險股份有
    限公司函（本案卷第44至45頁）、新光人壽保險股份有限公
    司陳報狀（本案卷第66頁）等附卷可證。依聲請人上述工作
    、收入及財產情況，堪認以其110年3月至7月平均每月收入3
    4,644元，核算其償債能力，較為妥適。
  ㈢關於聲請人必要生活費用部分，聲請人主張每月支出14,143
    元（無房屋租金）乙情。按債務人必要生活費用，以最近1
    年衛生福利部或直轄市政府所公告當地區每人每月最低生活
    費1.2倍定之，消債條例第64條之2第1項定有明文。本院參
    酌衛福部社會司所公告110年度高雄市最低生活費為13,341
    元，1.2倍即16,009元。又聲請人陳稱係居住於母親所有房
    屋乙情，是其無房屋費用支出，故計算其個人每月必要生活
    費時，即應自前開已包括居住費用在內之每月最低生活費用
    中，扣除相當於房屋支出所佔比例（大約為24.36％）。依此
    計算結果，聲請人每月之必要生活費應以12,109元為準【計
    算式：16,009－（16,009×24.36%）＝12,109】，逾此範圍難
    認必要。
  ㈣關於聲請人扶養支出部分，聲請人稱須負擔配偶鄭卉喬、未
    成年長女洪○彤之扶養費，每月各16,000元、16,000元。經
    查：
  ⒈配偶鄭卉喬係75年生，於108年度至109年度均無申報所得，
    名下有房屋、土地各1筆，現值共計1,288,220元，於高雄市
    飲料運送服務職業工會投保勞保，投保薪資24,000元，未領
    取補助或給付等情，有戶籍謄本（調卷第7頁）、稅務電子
    閘門財產所得調件明細表（本案卷第28至29頁）、勞工保險
    被保險人投保資料表（本案卷第30頁）、社會補助查詢表（
    本案卷第24至26頁）、租金補助查詢表（本案卷第27頁）、
    勞動部勞工保險局函（本案卷第43頁）、鳳山地政事務所函
    （本案卷第67至69頁）在卷可查。聲請人固稱鄭卉喬無業，
    為家管，惟就鄭卉喬如何於無業狀況下，得於108年7月14日
    購入房地之款項來源舉證以實其說，且鄭卉喬自110年4月10
    日起攜長女與聲請人分居，聲請人未於分居期間給付扶養費
    ，鄭卉喬仍有自己及子女之生活費來源，堪認鄭卉喬並無受
    聲請人扶養之必要，是聲請人主張每月支出配偶扶養費16,0
    00元，難認必要，爰不採計。
  ⒉再者，長女洪○彤係102年11月生，現就讀國小，於108年度至
    109年度均無申報所得，名下無財產，於107學年度第2學期
    領取5,000元幼兒教育及照顧補助，108學年度領取免學費補
    助及免學費弱勢加額補助共計55,000元，未領取其他補助或
    給付等情，此有戶籍謄本（調卷第7頁）、稅務電子閘門財
    產所得調件明細表（本案卷第34至35頁）、社會補助查詢表
    （本案卷第31至33頁）、高雄市政府教育局函（本案卷第40
    至41頁）附卷可參。洪○彤既未成年，名下復無財產，應有
    受扶養之權利。又洪○彤需受扶養程度，按受扶養者之必要
    生活費用，準用第1項規定計算基準數額，並依債務人依法
    應負擔扶養義務之比例認定之，消債條例第64條之2第2項亦
    有明定。因洪○彤與配偶同住配偶之胞姐家，無房屋費用支
    出，爰自其必要生活費用中扣除相當於房屋支出所佔比例（
    110年度高雄市每人每月不含房屋支出之最低生活費之1.2倍
    12,109元），再由聲請人與配偶共同負擔，聲請人應負擔6,
    055元（計算式：12,109÷2＝6,055），逾此範圍，不予採計
    。
　㈤承上，聲請人目前每月收入34,644元，扣除個人必要支出12,
    109元、子女扶養費6,055元後，剩餘16,481元，而聲請人目
    前負債總額為5,739,600元（調卷第32至40頁，包括：高雄
    農會、富邦資產管理股份有限公司），扣除國泰人壽保單解
    約金後，以每月所餘逐年清償，至少須約29年【計算式：（
    5,739,600－1,998）÷16,481÷12≒29】始能清償完畢，應認其
    已不能清償債務。此外，聲請人無擔保或無優先權之債務總
    額未逾12,000,000元，且無消債條例第6條第3項、第8條或
    第46條各款所定駁回更生聲請之事由存在。則聲請人聲請更
    生為有理由，應予准許，爰命司法事務官進行本件更生程序
    。
四、依消債條例第11條第1 項、第45條第1 項、第16條第1 項，
    裁定如主文。
中　　華　　民　　國　　110 　年　　11　　月　　23　　日
              　　民事庭　　法　官　賴寶合
以上正本係照原本作成。
本裁定不得抗告。
中　　華　　民　　國　　110 　年　　11　　月　　23　　日
  　                        書記官　胡美儀